【裁判字號】    98,訴,802
【裁判日期】    980826
【裁判案由】    毒品危害防制條例
【裁判全文】
臺灣基隆地方法院刑事判決               98年度訴字第802號
公  訴  人  臺灣基隆地方法院檢察署檢察官
被      告  乙○○
                    （現另案於臺灣基隆監獄執行中）
上列被告因違反毒品危害防制條例案件，經檢察官提起公訴（98
年度毒偵字第1247號），本院判決如下：
    主  文
乙○○施用第二級毒品，累犯，處有期徒刑伍月；又施用第一級
毒品，累犯，處有期徒刑玖月。應執行有期徒刑壹年。
    事  實
一、乙○○前因施用毒品案件，經本院裁定送觀察、勒戒後，認
    無繼續施用毒品傾向，於民國89年7 月25日執行完畢釋放，
    由臺灣基隆地方法院檢察署檢察官以89年度毒偵緝字第257
    號為不起訴處分確定。嗣其於上開觀察勒戒執行完畢釋放後
    之5 年後，再次因施用毒品案件，經本院裁定送觀察、勒戒
    後，認有繼續施用毒品之傾向，再經本院裁定送強制戒治，
    於民國97年3 月4 日執行完畢，並由臺灣基隆地方法院檢察
    署檢察官以97年度戒毒偵字第9 號為不起訴處分確定。另因
    持有第一級毒品案件，經本院以95年度易字第491 號判決判
    處有期徒刑2 月確定，嗣經本院以96年度聲減字第893 號裁
    定減為有期徒刑1 月，而於97年4 月3 日執行完畢。復分別
    因施用第一級、第二級毒品案件，經本院先後以97年度訴字
    第1893號判決判處有期徒刑7 月確定、以98年度訴字第71號
    判決判處應執行有期徒刑9 月確定、以98年度訴字第371 號
    判決判處應執行有期徒刑1 年2 月確定、以98年度訴字第48
    3 號判決判處應執行有期徒刑9 月確定（現執行中）。
二、詎乙○○猶未戒斷毒癮，於上開強制戒治執行完畢釋放後之
    5 年內，復基於施用第二級毒品安非他命之犯意，於98年5
    月6 日下午1 時3 分許為警採尿回溯96小時內某時（不包括
    為警查獲後至警局採尿前之時間），在不詳地點，以不詳方
    式，施用第二級毒品安非他命1 次；另基於施用第一級毒品
    海洛因之犯意，於98年5 月6 日上午9 時許，在基隆市○○
    ○街57號之4 號4 樓住處，以將第一級毒品海洛因摻入香菸
    ，再點燃香菸吸食之方式，施用第一級毒品海洛因1 次。嗣
    其因另案待執行，為警持臺灣基隆地方法院檢察署檢察官核
    發之拘票，於98年5 月6 日中午12時10分許，在其基隆市○
    ○○街57之4 號4 樓拘獲，經警採集其尿液送驗，結果呈嗎
    啡及甲基安非他命之陽性反應，而查悉上情。
三、案經基隆市警察局第三分局報告臺灣基隆地方法院檢察署檢
    察官偵查後起訴。
    理  由
壹、程序事項
    按被告以外之人於審判外之言詞或書面陳述，除法律有規定
    者外，不得作為證據。又被告以外之人於審判外之陳述，雖
    不符合同法第159條之1至第159條之4之規定，但經當事人於
    審判程序同意作為證據，法院審酌該言詞陳述或書面陳述作
    成時之情況，認為適當者，亦得為證據。當事人、代理人或
    辯護人於法院調查證據時，知有第159條第1項不得為證據之
    情形，而未於言詞辯論終結前聲明異議者，視為有前項之同
    意，刑事訴訟法第159條第1項及第159條之5分別定有明文。
    本件被告及檢察官於言詞辯論終結前，就本件卷內被告以外
    之人於審判外之書面陳述（書證），於本院審理時均表示不
    爭執，且同意做為證據，經本院審酌該等證據之做成情況，
    核無違法取證或其他瑕疵，認均適為本案認定事實之依據，
    依刑事訴訟法第159 條之5 規定，均有證據能力。
貳、實體事項
一、訊據被告乙○○坦承施用第一級毒品海洛因之事實，然矢口
    否認有施用第二級毒品安非他命之犯行，並辯稱可能係其友
    人在施用第二級毒品安非他命時，其在旁吸到含有安非他命
    煙氣之二手煙，致其尿液檢驗結果含有第二級毒品甲基安非
    他命成分云云。經查：
  (一)被告坦承於98年5 月6 日上午9 時許，在基隆市○○○街57
    號之4 號4 樓住處，以將第一級毒品海洛因摻入香菸，再點
    燃香菸吸食之方式，施用第一級毒品海洛因1 次之事實，且
    其為警所採集尿液經送驗結果，確呈嗎啡之陽性反應，亦有
    列管毒品人口尿液檢體採集送驗紀錄表及台灣檢驗科技股份
    有限公司濫用藥物尿液檢驗報告各1 件在卷可憑，是被告此
    部分之自白核與事實相符，可以採信。
  (二)被告雖否認施用第二級毒品安非他命之行為，然依毒品檢驗
    學上之常規，尿液中含毒品成分反應所使用之檢驗方法，對
    於受檢驗者是否確有施用毒品行為之判斷，在檢驗學常規上
    恆有絕對之影響。其以酵素免疫分析或薄層定性分析等方式
    為初步篩檢者，因具有相當程度偽陽性之可能，如另以氣（
    液）相層析、質譜分析等較具公信力之儀器為交叉確認，因
    出現偽陽性反應之機率極低，核足據為對涉嫌人不利之認定
    ，此亦為邇來我國實務所是認。而查，被告為警查獲後所採
    集之尿液檢體，經送台灣檢驗科技股份有限公司檢驗，該公
    司採取酵素免疫分析法為初步檢驗後，復採取氣相層析/ 質
    譜儀法為確認檢驗，檢驗結果呈甲基安非他命之陽性反應，
    此有前引該公司濫用藥物尿液檢驗報告可佐。依該報告所示
    ，其所進行者已包括氣相層析/ 質譜儀法之確認檢驗方式，
    因出現偽陽性反應之機率極低，堪可認定被告確有施用第二
    級毒品安非他命。至被告雖否認施用第二級毒品安非他命，
    並以前詞置辯，然按「吸入煙毒或安非他命之二手煙... 按
    本局檢驗煙毒或安非他命案件經驗研判，若非長時間與吸毒
    者直接相向且存心大量吸入吸毒者所呼出之煙氣，以二手煙
    中可能存在之低劑量煙毒或安非他命，應不致在尿液中檢出
    煙毒或安非他命反應。」此業經法務部調查局第六處以民國
    82年8 月6 日（82）發技一字第4153號函釋在案；且「...
    縱然吸入二手煙或蒸氣之尿液可檢出毒品反應，其濃度亦應
    遠低於施用者。」亦據行政院衛生署管制藥品管理局以93年
    7 月30日管檢字第0930007004號函釋無誤。乃觀諸被告為警
    查獲後所採集之尿液檢體，經基隆市警察局第三分局送請台
    灣檢驗科技股份有限公司以氣相層析質譜儀法為確認檢驗之
    結果，除呈甲基安非他命陽性反應，且閾值濃度（「2600ng
    /ml）， 遠高於最低可檢出數值（甲基安非他命：80ng /ml
    ），暨遠高於檢測單位據以判定係「存心施用毒品」之閾值
    濃度（500ng/ml），足徵被告辯稱辯稱誤吸二手煙云云，與
    事實不符，核應係事後卸責之詞，委無足採。又按安非他命
    經口服投與後約70 %於24小時內自尿液中排出，約90% 於96
    小時內自尿液中排出，由於目前國內尿液中安非他命之檢驗
    僅為鑑定其是否呈陽性反應，尚未鑑定其含量，且安非他命
    之檢出與其投與方式、投與量、個人體質、採尿時間與檢驗
    儀器之精密度等諸多因素有關，因此僅憑尿液中呈安非他命
    反應，並無法確實推算吸食時間距採集時間之長短，惟依上
    述資料推斷，最長可能不會超過4 日，此經行政院衛生署藥
    物食品檢驗局81年2 月8 日（81）藥檢壹字第00 1156 號函
    釋在案，是堪認被告係於98 年5月6 日下午1 時3 分為警採
    尿前96小時內某時（不包括為警查獲後至警局採尿前之時間
    ），施用第二級毒品安非他命。
  (三)再查，被告最近1 次因施用毒品，於97年3 月4 日執行強制
    戒治完畢，有臺灣高等法院被告前案紀錄表在卷可憑。綜上
    ，綜上，本案事證明確，被告於強制戒治執行完畢後5 年內
    ，再次施用第一級、第二級毒品之犯行洵堪認定，應依法論
    科。
二、查海洛因、安非他命分係毒品危害防制條例第2 條第2 項第
    1 款、第2 款所定之第一級、第二級毒品，被告非法施用第
    一級毒品海洛因及第二級毒品安非他命之行為，核分係犯毒
    品危害防制條例第10條第1 項、第2 項之施用第一級、第二
    級毒品罪。被告因施用而持有第一級毒品海洛因及第二級毒
    品安非他命之低度行為，應為施用第一級、第二級毒品之高
    度行為所吸收，不另論罪。又其前曾受如事實欄所示有期徒
    刑之執行完畢，有臺灣高等法院被告前案紀錄表在卷可按，
    其於有期徒刑執行完畢後之5 年內，故意再犯本件有期徒刑
    以上之罪，為累犯，其所犯上開2 罪，均應依法加重其刑。
    再其上開所犯2 罪，犯意各別，行為不同，應予分論併罰。
    。爰審酌其犯罪之動機、前有多次施用毒品之前科仍不知戒
    除，且所犯施用毒品犯行雖係戕害自己身心健康，並未危及
    他人等一切情狀，然其犯後否認部分犯行等一切情狀，分別
    量處如主文所示之刑，並定其應執行之刑。
據上論斷，應依刑事訴訟法第第299 條第1 項前段，毒品危害防
制條例第10條第1 項、第2 項、第23條第2 項，刑法第11條前段
、第47條第1 項、第51條第5 款，判決如主文。
本案經檢察官甲○○到庭執行職務。
中    華    民    國    98    年    8     月    26    日
                  刑事第一庭審判長法  官  王福康
                                  法  官  王美婷
                                  法  官  劉桂金
以上正本證明與原本無異。
如不服本判決應於收受送達後10日內向本院提出上訴書狀，並應
敘述具體理由；其未敘述上訴理由者，應於上訴期間屆滿後20日
內向本院補提理由書 (均須按他造當事人之人數附繕本)「切勿
逕送上級法院」。
中    華    民    國    98    年    8     月    26    日
                                  書記官  劉如純
附錄論罪法條：
毒品危害防制條例第10條
施用第一級毒品者，處 6 月以上 5 年以下有期徒刑。
施用第二級毒品者，處 3 年以下有期徒刑。


司法院資訊處製作；財團法人民間司法改革基金會備份。
